臺灣臺南地方法院民事裁定　九十一年度監字第四號、第五號
　　聲　請　人　甲○○
　　相　對　人　乙○○
右當事人間指定歐木煌監護人事件，本院裁定如左：
    主      文
選定甲○○（民國○○年○月○○○日生，身分證統一編號：Ｚ000000000
號）為禁治產人歐木煌（民國○○年○月○日生，身分證統一編號：Ｚ000000
000號，住台南縣新化鎮○○路二十號）之監護人。
其餘聲請駁回。
聲請費用由聲請人負擔。
    理      由
一、聲請意旨略以：按監護人有(1)違反法定義務時。(2)無支付能力時。(3)由親屬會議
    選定之監護人，違反親屬親屬會議之指示時，親屬會議得撤退之，民法第一千一
    百零六條定有明文。聲請人之兄歐木煌經鈞院七十三年度禁字第一０號宣告為禁
    治產人，目前之監護人乙○○（歐木煌之姪）乃鈞院八十八年度家聲字第六０號
    所選定。茲因乙○○就任監護人以來，原尚有按月向養護歐木煌之私立仁愛之家
    繳交醫療費用，頃因監護人擬出售於禁治產人名下四十餘坪之土地，未獲親屬會
    議同意，遂自九十一年二月起，屢向聲請人等親屬要脅，自即日起不再為其繳交
    禁治產人每月一萬三千餘元之費用，且已有一個月以上未繳，受仁愛之家催繳之
    紀錄。又民法第一千一百十二條第一項規定謂：監護人為受監護人之利益，應按
    受監護人之財產狀況，護養治療其身體，惟監護人乙○○極少赴私立台南仁愛之
    家探視禁治產人已屬不該，有名無實；不思如何就禁治產人名下之財產作建設性
    之利用，反費盡心思儘速出賣，誠難謂有為禁治產人利益著想之蛛絲馬跡，上開
    情事不僅違反民法第一千一百十二條第一項規定，恰符合民法第一千一百零六條
    第一款撤退監護人之條件。為維禁治產人之最大利益，爰依民法第一千一百十一
    條及第一千一百三十一條，於民國九十一年三月九日召開親屬會議，一致推選聲
    請人為禁治產人歐木煌之新任監護人，俾確保受監護人之最大利益，爰請准予撤
    退現行監護人乙○○之監護資格，並依法選任聲請人甲○○為禁治產人歐木煌之
    監護人。
二、查聲請人之兄歐木煌經本院七十三年度禁字第一０號宣告為禁治產人，目前之監
    護人乙○○（歐木煌之姪）乃本院以八十八年度家聲字第六０號裁定所選定，有
    聲請人提出之七十三年度禁字第一０號裁定影本一紙在卷，並經本院調閱八十八
    年度家聲字第六０號民事聲請卷宗核閱無訛。查監護人乙○○自九十一年二月起
    ，未向台灣省私立仁愛之家慢性精神病養護所，繳納禁治產人歐木煌養護費用，
    此經本院向台灣省私立仁愛之家查詢無訛，有該所九十一年八月十三日南仁護字
    第０五六二號函在卷足憑；乙○○違反民法第一千一百十二條第一項「監護人為
    受監護人之利益，應按受監護人之財產狀況，護養治療其身體」之法定義務屬實
    。按監護人違反法定扶養義務時，親屬會議得撤退之，民法第一千一百零六條定
    有明文，該撤退監護人之行為，應由親屬會議為之，聲請人聲請本院撤退乙○○
    之監護資格，於法不合，應予駁回。
三、惟由聲請人提出之親屬系統表、親屬會議記錄（附於本院九十一年度監字第二號
    第五頁）及吳歐畫、連鳳田聲明書（見上開卷第十六頁、十七頁），禁治產人歐
    木煌之姑母吳歐畫、舅舅連鳳田、姊歐雪娥、姊歐雪麗、弟甲○○組成親屬會議
    ，九十一年三月九日由歐雪娥、歐雪麗、甲○○三人出席親屬會議，一致推選聲
    請人繼任歐木煌之監護人，另未出席之吳歐畫、連鳳田二人，亦以書面之聲明書
    同意由聲請人擔任監護人，此有親屬會議紀錄及聲明書附於上開卷宗，並經本院
    調閱上開卷宗核閱無訛。按上開會議紀錄及聲明書，雖未明白記載撤退乙○○之
    監護權，惟由其另行選任聲請人為監護人，實已隱含撤退乙○○監護權之意，從
    而，乙○○對歐木煌之監護權，已由歐木煌之親屬會議所撤退，堪可認定。
四、按「禁治產人之監護人，依左列順序定之：一、配偶。二、父母。三、與禁治產
    人同居之祖父母。四、家長。五、後死之父或母以遺囑指定之人。不能依前項規
    定定其監護人時，由法院徵求親屬會議之意見選定之」，民法第一千一百十一條
    定有明文。次按民法第一千一百十一條第二項監護人之選定事件，由禁治產人住
    所之法院管轄，非訟事件法七十三條亦規定甚明。查禁治產人歐木煌並無依民法
    第一千一百十一條第一項第一款至第四款規定之法定監護人或同條項第五款之指
    定監護人，此有聲請人提出之親屬系統表一紙在卷足憑。今禁治產人歐木煌之姑
    母吳歐畫、舅舅連鳳田、姊歐雪娥、姊歐雪麗、弟甲○○組成親屬會議，九十一
    年三月九日由歐雪娥、歐雪麗、甲○○三人出席親屬會議，一致推選聲請人繼任
    歐木煌之監護人，另未出席之吳歐畫、連鳳田二人，亦以書面之聲明書同意由聲
    請人擔任監護人，本院參酌上開親屬會議之意見，爰選定聲請人甲○○為禁治產
    人歐木煌之監護人，負責護養及治療相對人之身體。
五、又聲請人聲請選任歐木煌之監護人部分，該聲請事件並無相對人，聲請人贅列歐
    木煌為相對人，並此敘明。
六、依非訟事件法第八條第一項、第二項、第七十八條，裁定如主文。
中　　　華　　　民　　　國　　九十一　　年　　　十　　　月　　　二十八　日
                                臺灣臺南地方法院家事法庭
~B法　　　官　張麗娟
右為正本係照原本作成。
如對本裁定抗告須於裁定送達後十日內向本院提出抗告狀，並應繳納抗告費新台幣四
十五元。
中　　　華　　　民　　　國　　九十一　　年　　　十　　　月　　　二十八　日
~B法院書記官　陳南山
